臺灣嘉義地方法院刑事判決
111年度訴字第352號
公  訴  人  臺灣嘉義地方檢察署檢察官
被      告  楊智凱





指定辯護人  周起祥律師（義務辯護）
上列被告因違反毒品危害防制條例案件，經檢察官提起公訴（11
1 年度偵字第4642號），本院判決如下：
    主    文
楊智凱販賣第二級毒品，處有期徒刑貳年陸月。扣案之廠牌iPho
ne 7 Plus 行動電話壹支（搭配門號○○○○○○○○○○之SI
M 卡壹枚）沒收；未扣案之犯罪所得新臺幣伍佰元沒收，於全部
或一部不能沒收或不宜執行沒收時，追徵其價額。
    犯罪事實
一、楊智凱明知甲基安非他命係毒品危害防制條例第2 條第2 項
　　第2 款所列管之第二級毒品，不得非法販賣、持有，竟基於
　　意圖營利而販賣第二級毒品之犯意，持其使用廠牌iPhone 7
　　Plus行動電話1 支（搭配門號0000000000之SIM 卡1 枚）所
　　綁定通訊軟體LINE，以暱稱「智凱」作為聯絡交易毒品之工
　　具，於民國110 年9 月25日19時許，在嘉義縣民雄鄉文隆村
　　玄德宮前，以新臺幣（下同）500 元之代價，販售第二級毒
　　品甲基安非他命1 包予詹誌奇（LINE暱稱「水上- 阿奇」）
　　1 次。
二、案經嘉義縣警察局民雄分局報請臺灣嘉義地方檢察署檢察官
　　偵查起訴。
    理    由
一、證據能力：
  ㈠按被告以外之人（包括證人、鑑定人、告訴人、被害人及共
　　同被告等）於審判外之陳述雖不符刑事訴訟法第159 條之1
　　至之4 等4 條之規定，而經當事人於審判程序同意作為證據
　　，法院審酌該言詞陳述或書面陳述作成時之情況，認為適當
　　者，亦得為證據；當事人、代理人或辯護人於法院調查證據
　　時，知有刑事訴訟法第159 條第1 項不得為證據之情形，而
　　未於言詞辯論終結前聲明異議者，視為有前項之同意，同法
　　第159 條之5 定有明文。立法意旨在於傳聞證據未經當事人
　　之反對詰問予以核實，原則上先予排除。惟若當事人已放棄
　　反對詰問權，於審判程序中表明同意該等傳聞證據可作為證
　　據；或於言詞辯論終結前未聲明異議，基於尊重當事人對傳
　　聞證據之處分權，及證據資料愈豐富，愈有助於真實發見之
　　理念，且強化言詞辯論主義，使訴訟程序得以順暢進行，上
　　開傳聞證據亦均具有證據能力。經查，本判決所引用下列各
　　項證據方法之證據能力，於本院準備程序時被告表示同意（
　　見院卷第52頁），且檢察官、被告及辯護人於審理中調查證
　　據時，知有刑事訴訟法第159 條第1 項不得為證據之情形，
　　亦未於言詞辯論終結前聲明異議，本院審酌該等證據作成之
　　客觀情況均無不當，並無不宜作為證據之情事，依刑事訴訟
　　法第159 條之5 之規定，認應具有證據能力。
　㈡卷附手機擷圖照片乃依實體狀態所翻拍，及依法定程序查扣
　　之扣案物，其證據目的及性質均非供述證據，亦無傳聞法則
　　規定之適用，復核無違法取證情事，且與被告本件犯行之待
　　證事實有關，自具有證據能力。
二、認定犯罪事實所憑證據及理由：
  ㈠上揭犯罪事實，業據被告於警、偵訊、本院準備及審理程序
　　均坦承不諱（見警卷第8 頁背面；偵卷第47頁；院卷第51頁
　　、第123 頁、第128 頁），且經證人詹誌奇於警、偵訊證述
　　明確（見他卷第223-225 頁），並有手機翻拍LINE對話紀錄
　　擷圖在卷可查（見警卷第33-40 頁），以及廠牌iPhone 7 
　　Plus行動電話1 支（搭配門號0000000000之SIM 卡1 枚）扣
　　案可佐（見院卷第99-111頁扣押物品清單與照片等）。觀諸
　　前揭對話紀錄之內容，證人詹誌奇表示「在麻？」、「處理
　　500 」就是要買500 元的甲基安非他命，依被告指定的代碼
　　繳費500 元，被告給座標約在「文隆村ㄒㄩㄢ德宮」，到了
　　傳照片並跟他說到了，被告亦表示「我給你1000的」是因為
　　讓他等太久，所以給他價值1,000 元甲基安非他命，以上均
　　足資補強上開證人所述與被告間交易第二級毒品情節，尚非
　　憑空虛捏。況被告與上開證人間並無仇隙，渠當無甘冒涉犯
　　偽證罪之風險，而刻意設詞誣陷被告之理，前開所為證詞堪
　　予採信。
　㈡又按販賣毒品之所謂販賣行為，係行為人基於營利之目的，
　　而販入或賣出毒品而言。販賣毒品者，其主觀上須有營利之
　　意圖，且客觀上有販賣之行為，即足構成，至於實際上是否
　　已經獲利，則非所問（最高法院93年度台上字第165 號判決
　　意旨參照）。販賣毒品既係違法行為，當非可公然為之，亦
　　無公定價格，可任意分裝增減份量，每次買賣之價格、數量
　　，亦隨時依雙方之關係深淺、資力、需求量、對行情之認知
　　、來源是否充裕、查緝是否嚴緊、購買者被查獲時供述購買
　　對象之可能風險之評估等因素，而異其標準，機動調整，非
　　可一概論之。衡諸近年來毒品之濫用，危害國民健康與社會
　　安定日益嚴重，治安機關對於販賣或施用毒品之犯罪行為，
　　無不嚴加查緝，各傳播媒體對於政府大力掃毒之決心猶再三
　　報導，已使毒品不易取得且物稀價昂，苟有償交付毒品與買
　　受人之交易過程中無利可圖，縱屬至愚，亦無甘冒被取締移
　　送法辦判處重刑之危險而平白從事上開毒品交易之理。參以
　　被告供稱：伊販售給證人的甲基安非他命1 包含袋重約0.02
　　公克、價值300 元，本來伊要賣1,000 元，因為伊給的量在
　　市場上可能有人會賣到1,000 元，但後來讓他等太久，除了
　　他先去超商代碼繳費500 元外，現場沒有再跟他收另外500
　　元，所以伊獲利約200 元等語（見院卷第51頁、第128 頁）
　　，是堪認被告交易毒品時，確有從中獲得利益，主觀上自係
　　基於營利之販賣意圖而為毒品提供行為至明。
　㈢綜上，被告前開販賣第二級毒品犯行，事證明確，堪可認定
　　，應予依法論科。
三、論罪科刑：
  ㈠核被告所為，係犯毒品危害防制條例第4 條第2 項之販賣第
　　二級毒品罪。其持有毒品之低度行為，為販賣毒品之高度行
　　為所吸收，不另論罪。
  ㈡刑之加重、減輕：
　⒈被告前因賭博案件，經本院以106 年度朴簡字第478 號判決
　　處以期徒刑3 月確定；又因不能安全駕駛案件，經本院以10
　　6 年度嘉交簡字第1648號判決處以有期徒刑2 月確定；上開
　　2 罪，嗣經裁定應執行有期徒刑4 月在案，於107 年12月19
　　日易科罰金執行完畢乙節，有臺灣高等法院被告前案紀錄表
　　在卷可查，其受有期徒刑之執行完畢後5 年內，故意再犯本
　　件有期徒刑以上之罪，固合於累犯之要件；參酌司法院大法
　　官釋字第775 號解釋意旨、最高法院刑事大法庭110 年度台
　　上大字第5660號裁定意旨等，審酌被告前述執行完畢之案件
　　距本案犯罪時間尚有間隔，且前案所犯賭博、酒駕案件，與
　　本案所犯之販毒於罪質及侵害法益方面均不相同等情，難據
　　此認定其有特別之惡性或刑罰反應力薄弱之情，不予加重其
　　刑。　
  ⒉被告於偵、審中就上開販賣第二級毒品犯行均自白犯罪，應
　　依毒品危害防制條例第17條第2 項規定，減輕其刑。雖被告
　　供稱毒品來源係黃冠豪（見院卷第123 頁、第127 頁），惟
　　未查獲，有嘉義縣警察局民雄分局111 年9 月1 日嘉民警偵
　　字第1110027396號函文在卷可按（見院卷第141 頁），併此
　　敘明。　　
　⒊又被告販賣第二級毒品予詹誌奇施用，固戕害他人身心，惟
　　念其年紀尚輕、本身亦有施用第二級毒品之習慣，對重典之
　　認識不夠深切，因該藥腳算有相識且一直請託，又被告所為
　　販賣之數量與坊間大盤、中盤長期販賣整批大量毒品者有別
　　，佐以被告於警、偵訊及審理始終為認罪之表示，節約司法
　　資源，應有悔意，慮及本件藥腳1 人、交易1 次再無後續、
　　從中獲取利潤僅200 元，金額非鉅，衡情若處以法定最低刑
　　，依社會一般觀念不無情輕法重之虞，是故被告之犯罪情狀
　　尚堪憫恕，對被告所犯本件犯行，依刑法第59條之規定，酌
　　量減輕其刑。及被告同時具有上述多種刑之減輕事由，應依
    刑法第70條規定遞減之。
  ㈢爰審酌被告明知毒品具有成癮性，服用後會產生依賴性、耐
    藥性，戒解不易，嚴重妨害身心健康，竟販賣第二級毒品以
　　牟利，助長毒品氾濫，影響社會治安、戕害國民之身心健康
　　，行為實不足取，然其偵、審中均坦承販賣第二級毒品犯行
　　之態度，配合提供上游（雖未能查獲），衡酌本件查獲販賣
　　毒品次數僅1 次，乃施用毒品同儕間交易互通有無，數量與
　　金額較低，非專門販毒或中上游盤商規模，綜合犯罪目的、
　　手段、所得利益、對社會所生危害，暨個人智識程度、經濟
　　與生活狀況（參院卷第129 頁審理筆錄所載）等一切情狀，
　　量處如主文所示之刑。
四、沒收部分：    
  ㈠扣案之廠牌iPhone 7 Plus 行動電話1 支（搭配門號000000
　　0000之SIM 卡1 枚），係被告使用、聯繫本件販毒所用之物
　　（參院卷第126 頁、第128 頁），依毒品危害防制條例第19
　　條第1 項規定，不問屬於被告與否，仍應諭知沒收。另扣案
　　之廠牌MOTOROLLA 行動電話1 支（含SIM 卡1 枚），被告既
    否認與販毒有關，亦無證據證明係供本案犯罪所用之物，復
    非違禁物，故不予諭知沒收。
　㈡被告上開販毒犯行所獲500 元，雖未扣案，然係其販毒所得
　　財物，不問其中成本若干，利潤多少，亦應依刑法第38條之
　　1 第1 項及第3 項規定宣告沒收，於全部或一部不能沒收或
　　不宜執行沒收時，追徵其價額。
據上論斷，應依刑事訴訟法第299 條第1 項前段，毒品危害防制
條例第4 條第2 項、第17條第2 項、第19條第1 項，刑法第11條
、第59條、第38條之1 第1 項、第3 項，判決如主文。
本案經檢察官周欣潔偵查起訴，由檢察官陳則銘到庭實行公訴。
中　　華　　民　　國　　111 　年　　9 　　月　　16　　日
                  刑事第二庭    審判長法  官  林正雄
　　　　　　　　                      法  官  黃美綾
　　　　　　　　　　　　　　　　　　　法  官  王品惠
以上正本證明與原本無異。
如不服本判決應於收受判決後20日內向本院提出上訴書狀，並應
敘述具體理由；其未敘述上訴理由者，應於上訴期間屆滿後20日
內向本院補提理由書（均須按他造當事人之人數附繕本）「切勿
逕送上級法院」。
                                      書記官  戴睦憲　　
中　　華　　民　　國　　111 　年　　9 　　月　　16　　日
附錄論罪科刑法條：
毒品危害防制條例第4 條第2 項：
製造、運輸、販賣第二級毒品者，處無期徒刑或10年以上有期徒
刑，得併科新臺幣1 千5 百萬元以下罰金。